臺灣高等法院臺中分院民事判決　　　九十年度訴易字第六八號
　　　原　　　告　乙○○
　　　訴訟代理人　丙○○
右被告因詐欺上訴案件，經原告提起刑事附帶民事訴訟，請求損害賠償事件，經刑事
庭裁定移送，本院判決如左：
　　　主　　　文
被告應連帶給付原告新臺幣壹佰萬元，及自民國九十年八月二日起至清償日止按年息
百分之五計算之利息。
訴訟費用由被告連帶負擔。
原告假執行之聲請駁回。
　　　事　　　實
甲、原告方面：
一、聲明：求為判決如主文第一項所示，並聲請以供擔保為條件之假執行宣告。
二、陳述：
    1.緣被告丁○○為康舍建設股份有限公司（以下簡稱康舍公司）之負責人，被告
      甲○○則為本件寶麗京大樓預售屋個案工地簽約之負責人，二人基於犯意聯絡
　　　，並基於概括之犯意，共同意圖為康舍公司或自己不法之所有，於民國（下同
　　　）八十四年底至八十六年初，明知康舍公司在台中縣豐原市○○段六四四之二
　　　○、六四四之五一、六四四之五六地號所推出「寶麗京」預售屋興建銷售案，
　　　該寶麗京大樓地下層僅能合法申請四十九個合法停車位，而康舍公司向台中縣
　　　政府申請核發之建築執照中亦僅有四十九個合法車位，竟於銷售時故意隱暪事
　　　實，擅自變更規劃為九十八個停車位對外銷售，並以不實之廣告詐稱：「投資
　　　豐原稀有平面停車位」、「車位保證包租包賺」等語，使原告乙○○誤以為該
      大樓地下停車位均屬合法申請之車位，具有投資及合法使用之價值而予購買繳
      款。被告甲○○、丁○○並於取得該大樓使用執照後，再將地下室原有合法四
      十九個車位之界線塗消，違反原竣工圖之設計，將地下室之車位違規改劃為九
      十八個車位以交付原告。致寶麗京大樓陸續接獲台中縣政府要求改善之通知，
      並處以罰鍰，住戶屢次通知甲○○、丁○○妥善處理，均未見改善，原告始知
      受騙。被告之前開詐欺犯行，經台灣台中地方法院八十九年度易字第七七七號
　　　及本院九十年度上易字第一○八九號詳查認定並判決被告詐欺罪刑確定在案。
　　2.原告受被告等詐欺，而交付一百萬元予被告等，有土地（停車位）預定買賣契
　　　約書及房屋（停車位）預定買賣契約書足核。另原告所購之停車位為寶麗京大
　　　樓地下一樓編號第十號之停車位，有前揭預定買賣契約書及寶麗京大樓地下室
　　　車位使用現況分配圖足憑；惟原告所購之停車位並非合法車位，亦無法使用，
　　　更無法轉售，而不具財產價值。是原告受被告等詐欺而陷於錯誤，致支付款項
　　　購買非法停車位，原告前開所支付之一百萬元價款，即屬原告因詐欺所受損害
　　　，實堪認定。為此，依侵權行為法律關係，請求被告賠償損害。
乙、被告方面：
    被告等經合法通知，均未於準備程序或言詞辯論期日到場，亦未提出書狀作何聲
    明或陳述。
丙、本院依職權調取台灣台中地方法院檢察署八十八年度偵續字第一八五號被告被訴
　　詐欺案件偵審卷宗。
　　　理　　　由
一、被告等未於言詞辯論期日到場，核無民事訴訟法第三百八十六條所列各款情形，
　　依原告之聲請，由其一造辯論而為判決。
二、查原告主張被告張恒之為康舍公司之負責人，被告甲○○則為個案工地簽約之負
    責人，兩人明知康舍公司在台中縣豐原市○○段六四四之二○、六四四之五一、
    六四四之五六地號所推出「寶麗京」預售屋興建銷售案，該寶麗京大樓地下層向
    台中縣政府申請核發之建築執照中為四十九個合法停車位，然於台中縣政府工務
    局核發建築執照後，擅自變更規劃為九十八個停車位對外銷售，並以廣告宣傳，
    致使原告以為該大樓地下停車位均屬合法申請之車位，具有投資及合法使用之價
    值，於八十六年十月三十日以壹佰萬元之價格購買系爭停車位。被告甲○○、丁
    ○○並於取得使用執照後，再將地下室原有合法四十九個車位之界線塗去，將地
    下室之車位改劃為九十八個車位以交付原告，嗣寶麗京大樓陸續接獲台中縣政府
    要求改善之通知，並處罰鍰，原告屢次通知被告甲○○、丁○○妥善處理，均未
    見改善，始知受騙等情，業據原告提出康舍公司廣告紙五份、寶麗京大樓地下室
    竣工圖及車位使用現況分配圖各三份、台中縣政府函一份為證。被告經合法通知
　　，未於期日到場，亦未提出書狀作何抗辯，以供斟酌。
三、次查：
    1.寶麗京大樓於興建前，康舍公司申請台中縣政府於八十三年七月十九日核發之
      建造執照上，明白記載室內停車空間為四十九位，有台中縣政府工務局工建使
      字第三九○○號建造執照影本附於上開調閱之刑事卷宗內可稽。又前開建物完
      工後，台中縣政府於八十六年四月九日所核發之使用執照，亦載明室內停車空
      間為四十九位之情事，復有台中縣政府工務局工建使字第三九○○號使用執照
      影本在卷可憑，且經原審法院刑事庭向台中縣政府函查結果，康舍公司向台中
      縣政府提出之停車空間執告書之平面圖，明確載有地下一層十六個停車位（含
      法定停車位及獎勵停車位，下同）、地下二層十七個停車位、地下三層十六個
      停車位之事實，有該府九十年三月六日九十府工建字第五二六八○號函附之平
      面圖可據。依上各資料，可見康舍公司原先向台中縣政府申設室內停車空間即
      為四十九位，事後完工時亦係依據原先設計圖所載之室內停車空間四十九位驗
　　　收完工而核發使用執照，應屬明確。
    2.依刑事卷附原告與康舍公司所簽定之買賣契約書內所附車位圖所示，寶麗京大
      樓地下一層即有二十八個停車位，地下二層為三十個停車位，地下三層為三十
      個停車位，顯逾被告原先申請核發建照及事後申請使用執照之停車位數量。足
      證被告原先向台中縣政府申設室內停車空間為四十九位，核發建照後，明知合
      法之停車位僅四十九位，卻另行規劃依九十八位之數量出售予買受人，嗣完工
      後再依據原先設計圖所載之室內停車空間四十九位，申請驗收核發使用執照。
      復以，寶麗京大樓地下室停車數量為四十九位，或為九十八位，依本件建物之
      單一單車道進出口而論，對原告之使用自有相當影響，且台中縣政府於八十七
      年七月二十日以八七府工使字第一六九六○八號函，告知康舍公司及寶麗京公
　　　寓大管理委員會，稱前開建物（地下）停車位計四十九位，卻劃出九十八位
　　　，顯已違反建築法第七十三條後段之規定，有該函影本附卷可憑，其後又經台
　　　中縣政府諭知科處罰金陸萬元，並要求依限期改善或補辦手續，否則將依法連
　　　續處罰至改善或補辦手續為止，亦有該府八十九年五月三十日八九府工使字第
　　　一四六○三五號函影本可考。原告所購買之停車位位置係屬原竣工圖未設置停
　　　車位之處，此有寶麗京大樓地下室竣工圖及車位使用現況分配圖各三份互核即
　　　明，是依前開函文，均將遭撤除而使原告喪失車位。被告於原告購買停車位時
　　　未告知合法之停車位實僅四十九個，且未依核發之建照執照設置合法之停車位
　　　，擅自規劃為九十八個，並以不實之廣告詐稱：「投資豐原稀有平面車位」、
　　　「車位保證包租包賺」、「投資自用兩相宜」、「新時代的投資置產新觀念低
　　　風險易脫手」、「本房屋施工標準係以按工務局核准之設計圖說及本約之建材
　　　之內容，由康舍公司全權負責建造，並以工務局發給建築物使用執照為合格標
　　　準」等語，使原告誤以為該大樓地下停車位為合法設置，嗣於原告訂立買賣契
　　　約之後，被告竟依據原先設計圖所載之室內停車空間四十九位申請驗收核發使
　　　用執照，使原告須承受喪失車位之損失，應認被告之行為有侵害原告之故意，
　　　且原告權利所受之損害與被告之行為間有相當因果關係。
    3.又被告上開行為，侵害原告之權利，經原告及訴外人宋孟育等人提出告訴，由
　　　臺灣臺中地方法院檢察署提起公訴，終經本院刑事庭判決被告二人共同連續意
　　　圖為第三人不法之所有，以詐術使人將本人之物交付，各處有期徒刑壹年確定
　　　在案，有調取之上開刑事卷宗可稽。
　　4.綜上，原告主張被告共同故意侵害原告財產權之事實，自屬有據，堪以認定。
四、按因故意或過失不法侵害他人之權利者，負損害賠償責任；數人共同不法侵害他
　　人之權利者，連帶負損害賠償責任，民法第一百八十四條第一項、第一百八十五
　　條第一項前段分別定有明文。本件被告張恒之為康舍公司之負責人，竟未依建築
　　執照之規劃設置四十九個停車位，擅自虛增停車位為九十八個，被告甲○○則為
　　系爭寶麗京預售屋個案工地簽約之負責人，知悉上情，卻未於銷售時將上情告知
　　原告，俟原告簽立買賣契約後，復仍持規劃設置四十九個停車位之建築執照向主
　　管機關申請使用執照，致原告因台中縣政府諭知之限期改善，喪失所購之停車位
　　，而受到損害，被告二人對於共同侵害原告財產權之行為，自應負共同侵權行為
　　人之連帶損害賠償之責。又損害賠償之方法，如不能回復或回復顯有困難者，應
　　以金錢賠償其損害，民法第二百一十五條定有明文。本件原告所購買之系爭停車
　　位，業經台中縣政府認定為違反建築法而須撤除無法回復原狀，已如前述，是本
　　件原告主張被告應以原告所給付之停車位價款等額之金錢賠償其損害，應屬有據
　　。從而原告本於共同侵權行為損害賠償請求權，請求被告連帶給付原告壹佰萬元
　　，及自起訴狀繕本送達於被告之翌日即九十年八月二日起至清償日止，按年息百
　　分之五計算之利息，即屬正當，應予准許。
五、本件判決所命給付金額未逾新台幣一百五十萬元，不得上訴第三審，本院判決後
　　即告確定，原告聲請供擔保宣告假執行，核無必要，此部分假執行之聲請自應予
　　駁回。
據上論結，本件原告之訴為有理由。依民事訴訟法第三百八十五條第一項前段、第八
十五條第二項，判決如主文。
中　　　華　　　民　　　國　　九十一　　年　　　五　　　月　　三十一　　日
~B1民事第五庭審判長法　官　陳滿賢
~B2　　　　　　　　法　官　朱　樑
~B3　　　　　　　　法　官　邱森樟
右為正本係照原本作成。
不得上訴。
~B　　　　　　　　書記官　茆亞民
中　　　華　　　民　　　國　　九十一　　年　　　六　　　月　　　四　　　日
　　　　　　　　　　　　　　　　　　　　　　　　　　　　　　　　　　　　Ｂ
